臺灣高雄地方法院刑事判決　　　　　　　95年度訴字第3125號
公　訴　人　臺灣高雄地方法院檢察署檢察官
被　　　告　乙○○
　　　　　　丁○○
共　　　同
選任辯護人　丙○○律師
上列被告因毒品危害防制條例案件，經檢察官提起公訴（95年度
偵字第14205 號），本院判決如下：
    主  文
乙○○、丁○○共同連續販賣第一級毒品，各處有期徒刑拾壹年
，均褫奪公權陸年；扣案如附表一所示第一級毒品海洛因伍包，
均沒收銷燬；扣案如附表三所示之行動電話共2 具、外包裝袋5
只、磅秤2 台、攪伴器1 台、夾鏈袋2 包，均沒收；未扣案因共
同販賣第一級毒品所得財物新台幣貳萬壹仟元，沒收，如全部或
一部不能沒收時，以其財產抵償之。又共同連續販賣第二級毒品
，各處有期徒刑捌年陸月；扣案如附表二所示之甲基安非他命
包，均沒收銷燬；扣案如附表三所示之行動電話共2 具、外包裝
袋3 只、磅秤2 台、夾鏈袋2 包，均沒收；未扣案因共同販賣第
二級毒品所得財物新台幣伍萬零伍佰元，沒收，如全部或一部不
能沒收時，以其財產抵償之。各應執行有期徒刑拾玖年，均褫奪
公權陸年。扣案如附表一所示之第一級毒品海洛因伍包、如附表
二所示之甲基安非他命包，均沒收銷燬；扣案如附表三所示之
行動電話共2 具、外包裝袋共8 只、磅秤2 台、攪伴器1 台、夾
鏈袋2 包，均沒收；未扣案因共同販賣第一、二級毒品所得財物
共計新台幣柒萬壹仟伍佰元，均沒收，如全部或一部不能沒收時
，以其財產抵償之。
    事  實
一、乙○○、丁○○均明知海洛因、甲基安非他命業經分別公告
    列為毒品危害防制條例第2 條第2 項第1 款之第一、二級毒
    品，竟共同基於販賣第一級毒品海洛因以營利之概括犯意聯
    絡，連續自民國95年1 月間起至95年5 月中旬止，由己○○
    以行動電話門號0000000000號或公共電話分別與乙○○、丁○○2 人聯絡後，雙方即分別約定在丁○○位於高雄縣鳳山
    市○○○路192 巷103 弄12號住處及乙○○、丁○○位於高
    雄縣大寮鄉○○村○○街62號7 樓租屋處等處，分別以新台
    幣（下同）1,000 元至6,500 元不等之現金交易毒品海洛因
    多次，乙○○、丁○○以此方式，販賣毒品海洛因予黃靜怡
    多次，共計得款21,000元。
二、乙○○、丁○○另行起意，並基於共同販賣第二級毒品甲基
    安非他命以營利之概括犯意聯絡，而為連續為下列犯行：(一)
    甲○○自95年1 月間起至95年2 月7 日止，每約4 至7 天即
    以其持用門號為0000000000之行動電話或公共電話與乙○○
    、丁○○聯絡，雙方約定在高雄縣鳳山市或其他不特定地點
    交易毒品甲基安非他命，乙○○、丁○○則分別以每次1,00
    0 元至3, 000元不等之代價，先後10次（1 次3,000 元、1
    次2,000 元、8 次1,000 元）販賣數量不詳之毒品甲基安非
    他命予甲○○，共計得款13,000元（1,000 元×8 ＝8,000
    元，8,000 元＋2, 000元＋3,000 元＝13,000元）；(二)戊○○於95年2 月間，由以其持用門號為0000000000號行動電話
    或公共電話分別與乙○○、丁○○聯絡，雙方約定在高雄縣
    鳳山市不特定地點交易毒品甲基安非他命多次，乙○○、丁○○並分別以每次1,000 元之代價，先後3 次販賣數量不詳
    之第二級毒品甲基安非他命予戊○○，共計得款3, 000元（
    1,000 元×3 ＝3,000 元）；(三)辛○○於95年4 月起至6 月
    間，由以其持用之門號為0000000000號行動電話分別與乙○○、丁○○聯絡，雙方約定在高雄縣鳳山市○○○路上小北
    百貨或鳳山市○○路等地點交易毒品甲基安非他命，乙○○
    、丁○○並以每次3,000 元之代價，先後10次販賣第二級毒
    品甲基安非他命予辛○○，共計得款30,000元（3,000 元×
    10＝30,000元）；(四)己○○於95年1 、2 月間，以行動電話
    門號0000000000號或公共電話與乙○○、丁○○2 人聯絡，
    雙方約定在己○○向乙○○、丁○○2 人購買海洛因之地點
    交易毒品甲基安非他命，乙○○、丁○○並分別以每次500
    元、1,000 元、3,000 元之代價，先後販賣第二級毒品甲基
    安非他命予己○○3 次，共計得款4,500 元（500 元＋1,00
    0 元＋3,000 元＝4,500 元）。
三、嗣經警於95年5 月18日16時15分許持本院核發之搜索票，在
    高雄縣大寮鄉○○村○○街62號7 樓執行搜索，在該址乙○○使用之房間、客房、客聽內，扣得乙○○所有之第一級毒
    品海洛因4 包（分別為：檢驗前0.099 公克，檢驗後0.05公
    克；檢驗前1.062 公克，檢驗後1.012 公克；檢驗前0.877
    公克，檢驗後0.729 公克；檢驗前13.077公克，檢驗後12.9
    05公克）、第二級毒品甲基安非他命3 包（分別為：驗前淨
    重1.99公克，驗後淨重1.97公克；驗前淨重0.23公克，驗後
    淨重0.21公克；驗前淨重8.04公克，驗後淨重8.02公克）、
    夾鏈袋2 包、磅秤2 台、供販賣毒品用之0000000000號手機
    1 支、攪拌器1 台，另在丁○○房間內，扣得其所有第一級
    毒品海洛因1 包（檢驗前0.114 公克，檢驗後0.055 公克）
    、販賣毒品0000000000號手機1 支，始知上情。
四、案經高雄市政府警察局苓維分局移送臺灣高雄地方法院檢察
    署檢察官偵查起訴。
    理  由
壹、程序部分：
一、被告乙○○於95年5 月18日於警詢中之自白，有無證據能力
    ：
  (一)按被告之自白，須非出於強暴、脅迫、利誘、詐欺、疲勞訊
    問、違法羈押或其他不正之方法，且與事實相符者，始得採
    為證據，如被告之自白係由於不正之方法，並非自由陳述，
    則其取得自白之程序，已非適法，不問自白內容是否確與事
    實相符，因其非係適法之證據，即不能採為判決基礎，故審
    理事實之法院，遇有被告對於自白提出刑求之抗辯時，應先
    於其他事實而為調查，刑事訴訟法第156 條第1 項、第3 項
    所分別定有明文。本件乙○○及其辯護人固辯稱：被告乙○○在警詢中的陳述，因被告乙○○於製作警詢筆錄時出現毒
    癮發作、精神不濟之情形，雖被告乙○○曾同意夜間訊問，
    惟仍屬疲勞訊問云云。
  (二)經查：被告乙○○於95年5 月18日接受員警之詢問，其警詢
    筆錄之記載均依據被告乙○○之回答而稍加擇要記載，且警
    詢過程中，被告乙○○均可依照員警之提問立刻回答，其回
    答之語氣平順，警詢過程中亦無打哈欠、流鼻水、打瞌睡、
    或短暫昏迷等毒癮發作之情形，業經本院當庭勘驗被告乙○○前開警詢錄音帶無訛，並製有勘驗筆錄1 份可稽（見本院
    卷第139 頁），難認被告乙○○有何毒癮發作或遭受疲勞訊
    問之可言。又被告乙○○亦自承其接受警詢之際，當時委任
    之律師亦在場等語（見本院卷第138 頁），是被告乙○○於
    警詢中之自白係出於自由意志之事實，可堪認定，自得作為
    本案之證據。被告乙○○及其選任辯護人上開所辯：乙○○
    係因遭受疲勞訊問云云，核與事實不符，洵非可採。
二、證人辛○○、甲○○、己○○、戊○○於偵查中之證述，有
    無證據能力：
  (一)按被告以外之人於偵查中向檢察官所為陳述，除顯有不可信
    之情況者外，得為證據，同法第159 條之1 第2 項定有明文
    。次按刑事訴訟法第159 條之1 第2 項所稱得為證據之被告
    以外之人於偵查中向檢察官所為之陳述，係指依法應具結而
    已具結，並經被告或其辯護人行使反對詰問權者而言，如檢
    察官於偵查中訊問被告以外之人並未命其具結，復未予被告
    行使反對詰問權之機會，除有同法第159 條之3 、第159 條
    之5 之情形外，自不能僅援引同法第159 條之1 第2 項傳聞
    法則例外之規定，而認該被告以外之人於偵查中向檢察官所
    為之陳述，得作為論罪之基礎，最高法院著有96年度台上字
    第476 號判決意旨可資參照。
  (二)本件證人即甲○○、戊○○、辛○○、己○○於偵查中所為
    之陳述，均依法於具結，可擔保其係據實陳述，而被告2 人
    對於上開證人向檢察官所為之陳述，未曾主張有非出於真意
    或有何違法取供之情形，本院亦查無檢察官有以不正方法取
    證之情事，足認證人即甲○○、戊○○、辛○○、己○○於
    偵查中向檢察官所為之陳述，並無任何顯有不可信之情況，
    其中證人辛○○、甲○○經本院依法傳喚、拘提均未到案，
    有傳票、拘票、拘提報告書在卷可稽，已具備刑事訴訟法第
    159 條之3 第3 款情形。而證人己○○、戊○○2 人復於本
    院審理時具結作證，且經檢察官、被告2 人及其辯護人對質
    、詰問，是參照前開見解上揭證人甲○○、戊○○、辛○○
    、己○○於偵查中之陳述，均具有證據能力，得為本案之證
    據。
三、除上開所述以外，被告、辯護人及檢察官於本院調查證據時
    ，均知本院其餘卷內證據資料有第159 條第1 項不得為證據
    之情形，且經原審及本院審理時予以提示或告以要旨，各經
    其等表示意見，而未於言詞辯論終結前聲明異議，且本院審
    酌上開證據作成之形式均無瑕疵，復與待證事實具有關聯性
    等情況，認為適合作為本案之證據，依刑事訴訟法第159 條
    之5 第2 項規定，應視為同意而有證據能力。
貳、實體部分：
一、認定犯罪事實所憑之證據：
    訊據被告乙○○、丁○○對員警於95年5 月18日16時15分許
    執本院核發之搜索票，在高雄縣大寮鄉○○村○○街62號7
    樓執行搜索，在乙○○房間內、客房及客廳扣得第一級毒品
    海洛因4 包（分別為：檢驗前0.099 公克，檢驗後0.05公克
    ；檢驗前1.062 公克，檢驗後1.012 公克；檢驗前0.877 公
    克，檢驗後0.729 公克；檢驗前13.077公克，檢驗後12.905
    公克）、第二級毒品甲基安非他命3 包（分別為：驗前淨重
    1.99公克，驗後淨重1.97公克；驗前淨重0.23公克，驗後淨
    重0.21公克；驗前淨重8.04公克，驗後淨重8.02公克）、夾
    鏈袋2 包、磅秤2 台、0000000000號手機1 支、攪拌器1 台
    等物，均為被告乙○○所有；而在丁○○房間內扣得第一級
    毒品海洛因1 包（檢驗前0.114 公克，檢驗後0. 055公克）
    、0000000000號手機1 支，則為丁○○所有之事實，分據其
    2 人坦承不諱（見本院卷第51-52 頁、高雄市政府警察局苓
    雅分局高市警苓分偵字第0950011214號卷第5 頁），且有高
    雄市政府警察局苓雅分局搜索扣押筆錄、扣押物品目錄表在
    卷可稽（見前揭警卷第25-27 頁）。而前開扣案之海洛因共
    計5 包、甲基安非他命3 包，經鑑定分別確含第一級毒品海
    洛因、第二級毒品甲基安非他命之成分，有高雄市立凱旋醫
    院95年9 月11日高市凱醫驗字第2387、2388號濫用藥物成品
    檢驗鑑定書、高雄醫學附設中和紀念醫院報告編號0000-000
    、353 、354 號檢驗報告各1 紙在卷可稽（見本院卷第65頁
    、第45頁、95年度偵字第14205 號卷第153-155 頁）。惟被
    告2 人均矢口否認有何販賣第一級毒品海洛因、第二級毒品
    甲基安非他命之犯行，均辯稱：扣案的毒品是我自己要吸食
    的，我不知道為何辛○○、甲○○、己○○、戊○○會說我
    們販賣第一、二級毒品云云。經查：
  (一)被告2 人曾於95年1 月間起至95年5 月中旬止，在事實欄一
    所載地點販賣海洛因多次予己○○，共計得款21,000元之事
    實，業據證人己○○於本院審理時結證在卷，並證稱：我從
    95年1 、2 月間起至被告2 人被查獲（95年5 月18日）前，
    多次向被告2 人買海洛因，是用我0000000000號的行動電話
    或公共電話與被告2 人聯絡，一開始交易毒品的地點是在丁○○位於高雄縣鳳山市○○○路192 巷103 弄12號住處，後
    來大部分是在被告2 人位於高雄縣大寮鄉○○村○○街62號
    7 樓租屋處，也有約在高雄縣市其他地點，都是以現金交易
    ，最多以6,500 元向被告2 人買海洛因，平常大多是1,000
    至2,000 元，總共花了21,000多元向被告2 人買毒品海洛因
    ，買毒品的錢我不一定交給何被告（乙○○或丁○○），被
    告2 人都有向我收錢等語明確（見本院卷第179 頁、第181-
    182 頁），核與其於偵查所證確曾向被告2 人購買毒品海洛
    因等語相合（見本院卷第72頁背面）。另被告乙○○亦於警
    詢中供稱：我有與丁○○一同轉讓毒品予他人，並收取現金
    。是由我將海洛因及（甲基）安非他命先各分一半，與丁○○朋分毒品後，如有人要買，我再視買的人要的量做好分裝
    ，再由丁○○獨自開車或載我一起去交易等語亦屬相符（見
    前揭警卷第7 頁）。而衡諸證人己○○與被告2 人並無何仇
    隙，其應無構詞誣陷被告2 人之理，且證人己○○前開證述
    均經具結，而擔保其真實性，其所為證述，應可採信。
  (二)又被告2 人於事實欄二(一)、(二)、(三)、(四)所載時、地，分別連
    續販賣甲基安非他命予甲○○、戊○○、辛○○、己○○之
    事實，亦據證人甲○○、戊○○、辛○○、己○○於偵查及
    審理中分別證述甚明，證人甲○○證稱：從今年1 月份開始
    買向被告2 人買（甲基）安非他命，買到我入所之前，約買
    了10多次，有時候找戊○○或其他朋友一起買，合買時大部
    分是我出面買，如果有合資都買2 至3 千元，如果自己買都
    買1 千元左右，約4 天到1 個禮拜買1 次，我會用手機0000
    000000或公共電話，打電話給阿富（乙○○），說我要買多
    少錢，阿富會叫我去某地點等，由阿文（丁○○）拿給我，
    但有時他們2 人一起過來，一開始是阿富來，後來阿文來的
    比較多，毒品（甲基安非他命）的交易地點大部分在高雄縣
    鳳山市，有候是看被告2 人在什麼地方再約等語明確（見上
    開偵卷第80頁、第135-136 頁）；證人戊○○則證稱：約在
    今年（即95年）2 月間，有向乙○○、丁○○買毒品（甲基
    ）安非他命，約買了3 、5 次，1 次買1 千元，含袋重約可
    買0.4 公克。我是用手機或公共電話打給阿富（乙○○），
    他會告訴我在何處等，大部分阿文（丁○○）會送過來，阿
    富較少送，都約在高雄縣鳳山中庄較多，我的手機是000000
    0000號等語明確（見上開偵卷第85頁、本院卷第141 頁）；
    證人辛○○另證稱：在今年（95年）4 至6 月份時，我是用
    我的手機0000000000號打給阿富（乙○○），有時阿富沒接
    ，我就再打給阿文（丁○○），聯絡好後，有時候會約在（
    高雄縣鳳山市○○○○路的小北百貨，或是約在鳳山市○○○路路邊，他們會叫我到指定的地點拿，大部分都在鳳山地
    區拿的，每次都買3,000 元的（甲基）安非他命，總共買了
    10多次。拿毒品（甲基安非他命）給我的人，有時候是阿文
    ，有時候是阿富，有時候他們2 人一起拿給我等語明確（見
    本院卷第69頁背面、第70頁）；證人己○○則於審理中亦證
    稱：（甲基）安非他命都是在95年1 、2 月間向告2 人買的
    ，我向被告2 人買過3 次（甲基）安非他命，1 次是花了50
    0 元，1 次是花了1,000 元，另1 次是花了3,000 元，所以
    總共花了4,500 元，交易（甲基）安非他命的地點就和交易
    海洛因的地點相同，我向被告2 人買毒品都是用0000000000
    號行動電話門號、公共電話和被告2 人聯絡等語（見本院卷
    第181 頁、第182 頁、第183 頁），核與其於偵查中證稱：
    我有跟被告2 人買過（甲基）安非他命等語相符（見本院卷
    第72頁背面）。又證人己○○復於審理中證稱：辛○○的（
    甲基）安非他命是向被告2 人買的，因為我男朋友辛○○向
    被告2 人買（甲基）安非他命時，有時候會帶我一起去，我
    有看到等語（見本院卷第183 頁），亦可佐證前開辛○○所
    證：其曾向被告2 人購買毒品（甲基）安非他命等語，應屬
    實情。再衡諸前開證人甲○○、戊○○、辛○○、己○○與
    被告2 人並無何仇隙，其等均無設詞誣攀被告2 人之理，且
    證人甲○○、戊○○、辛○○、己○○前開證述均經具結，
    而擔保其真實性，是其等所為證述，應堪採信。
  (三)雖證人戊○○於本院審理時證稱：我知道被告2 人有認識人
    在賣毒品，所以我想要施用毒品時，我就和他們一起出錢向
    贓毒者購買（甲基）安非他命云云（見本院卷第140 頁），
    而否認曾向被告2 人購買（甲基）安非他命。惟核與前開其
    於偵查中所證：確曾向被告2 人購買（甲基）安非他命等語
    不符。又被告2 人打電話給證人戊○○，或戊○○打電話給
    被告2 人時，戊○○如向被告2 人表示伊要拿，被告2 人即
    明白代表何意，隨即聯絡購買毒品事宜，且被告2 人有時候
    會幫戊○○代墊購毒款項，事後被告2 人將毒品甲基安非他
    命拿給戊○○時，戊○○交付款項予被告2 人等語，亦據戊○○於本院審理時結證稱（見本院卷第142 頁），則證人戊○○確曾由被告2 人處取得毒品甲基安非他命，並交付款項
    予被告2 人之事實，至為顯明。況依證人戊○○前開所述，
    其與被告2 人合資購買毒品甲基安非他命之事，既均由被告
    2 人出面，則其如何肯定被告2 人並非購入毒品甲基安非他
    命後，再轉賣予戊○○而從中獲利? 是其前開事後證述，亦
    不能據為有利被告2 人認定之依據。
  (四)行動電話門號0000000000號、0000000000號分別為被告乙○○、丁○○2 人所持用之事實，業據其2 人分別供承在卷（
    見本院卷第189 頁、第190 頁）。而依警卷所附之監聽譯文
    ，證人甲○○確於95年4 月30日13時12分32秒以門號000000
    0000號行動電話，撥打被告乙○○上揭行動電話與其聯絡，
    其另於95年4 月7 日凌晨2 時42分32秒、11時46分39秒、13
    時30分54秒、13時47分5 秒、16時15分52秒、同年月8 日凌
    晨2 時27分53秒、41分1 秒、同年月9 日14時22分37秒、15
    時10分10秒、16時58分11秒、20時22分58秒、同年月12日10
    時11分2 秒、同年月14日凌晨0 時5 分9 秒、同年月26日22
    時4 分9 秒、同年月28日16時26分10秒以門號0000000000號
    行動電話，撥打被告丁○○上揭行動電話與其聯絡（見前揭
    警卷第50頁第1 則通話譯文、第61頁第5 則通話譯文、第63
    第7 則通話譯文、第64頁第2 、3 、5 則通話譯文、第66頁
    第1 、2 、6 、7 則通話譯文、第67頁第1 、5 則通話譯文
    、第71頁第1 則通話譯文、第73頁第1 、5 則通話譯文、第
    74頁第第8 則通話譯文、第75頁第3 則通話譯文）；證人戊○○則曾於95年4 月1 日18時26分38秒、同年月5 日凌晨1
    時11分34秒、凌晨2 時2 分20秒、17時2 分12秒、同年月6
    日20時35分42秒、21時6 分21秒、同年月8 日上午5 時12分
    38秒、5 時52分31秒，以其所持用門號為0000000000號行動
    電話，撥打被告丁○○上揭行動電話與其聯絡（見前揭警卷
    第53頁第3 則通話譯文、第59頁第2 、3 、6 則通話譯文、
    第61頁第3 、4 則通話譯文、第66頁第3 、4 則通話譯文）
    ；證人己○○亦曾於95年4 月12日凌晨0 時30分34秒、同年
    月13日凌晨1 時39分28秒、凌晨2 時6 分6 秒以其所持用門
    號為0000000000號行動電話，撥打被告丁○○上揭行動電話
    與其聯絡（見前揭第69頁第6 則通話譯文、第72頁第4 、5
    則通話譯文），足可佐證前開證人甲○○、戊○○、己○○
    所述，分別以其持用之行動電話與被告2 人聯絡等情，應屬
    可信。
  (五)另證人戊○○復於本院理時證稱：95年4 月8 日通聯譯文中
    有提到貓，貓是指海洛因等語（見本院卷第142 頁）；證人
    己○○則於審理時結證稱：在電話中（和被告2 人之對話）
    貓、鹹的、女的、軟的（台語），都是指海洛因；硬的、刀
    、男的、糖（台語），則是指（甲基）安非他命等語明確（
    見本院卷第180 頁）。而被告乙○○亦自承與他人通話中所
    用代號「貓」係指毒品海洛因、代號「刀」係指毒品（甲基
    ）安非他命等語等語（見前揭警卷第5 頁）。雖被告丁○○
    辯稱：貓、女生、刀、糖、男生（台語）都是熱血江湖中的
    裝備，貓是虛擬的怪物、男生及女生是配角、糖果是補血的
    東西云云（見上開偵卷第14頁），惟其嗣後又改稱：女生、
    男生指的是光碟，貓是指手掌的裝備，糖果我忘了它的意思
    云云（見上開偵卷第15頁、本院卷第22頁），被告丁○○所
    辯前後相歧，已難採信。況丁○○供稱其熱血江湖之帳號為
    WWWS00000000號云云，然經檢察官函詢華義國際數位娛樂股
    份有限公司（熱血江湖遊戲之發行公司），上開帳號未登錄
    為該公司會員檔案，且丁○○於95年6 月2 日往前推算近1
    個月內未有上線紀錄之事實，有該公司95年6 月2 日000000
    000 號會員歷程紀錄1 份在卷可稽（見上開偵卷第45頁），
    顯見其所辯：貓、女生、刀、糖、男生（台語）都是熱血江
    湖中的裝備云云，係事後卸責之詞，洵非可採。是被告2 人
    與他人通話過程中所用代號「貓」、「鹹的」、「女的」、
    「軟的」、「硬的」、「刀」、「男的」、「糖」（台語）
    所指之物，自應以證人己○○、戊○○之證述為據，前4 代
    號均係指毒品海洛因，後後4 代號則係指甲基安非他命之事
    實，洵堪認定。
  (六)承上，則警卷所附監聽譯文即足佐證被告2 人販賣第一、二
    級毒品之犯行，詳如下述：
  1.被告2 人與他人在通話中論及海洛因部分：
  於95年4 月30日上午9 時32分58秒，被告乙○○以前揭行動
    電話門號，撥打行動電話門號0000000000號予不詳之成年人
    ，被告乙○○稱：你那邊還有甜的嗎? 對方稱：沒有。被告
    乙○○稱：我這邊軟的也都沒了，上次拿妳那個做都沒回本
    等語（見前揭警卷第49頁第6 通話譯文）；
  於95年5 月4 日22時59分9 秒，被告乙○○以前揭行動電話
    門號，撥打0000000000予某成年人，對方問：你的貓好不好
    ? 被告乙○○答：棒的。對方稱：有園的，一錢要40,000（
    元）? 被告乙○○再答：33,000-35,000 （元）而已等語（
    見警卷第51頁第3 則通話譯文）；
  於95年4 月9 日23時22分52秒，某成年人以行動電話門號00
    00000000號，撥打被告丁○○前揭行動電話門號，被告丁○○問：你要拿多少? 對方答稱：女生半半。被告丁○○則再
    答：那你到老地方等語（見警卷第67頁第6 則通話譯文）；
  於95年4 月28日17時34分1 秒，曾有某成年人以行動電話門
    號0000000000號，撥打被告丁○○前揭行動電話門號，對方
    問：喂…阿文喔，你們在那? 被告丁○○問：嗯…你誰…我
    在住的地方。對方又答稱：我瑪麗亞啦，我朋友要拿軟的呢
    等語（見警卷第75頁第6 則通話譯文）。
  2.被告2 人與他人在通話中論及甲基安非他命部分：
  於95年4 月23日18時32分52秒，被告乙○○以前揭行動電話
    門號，撥打行動電話門號0000000000號予不詳之成年人，被
    告乙○○問：你糖果有要拿嗎? 對方問：價格多少? 被告乙○○稱：可以給你便宜一點，上次給你開4 ，可以再便宜一
    些。對方答：35或38等語（見前揭警卷第46頁第5 通話譯文
    ）；
  於95年4 月28日15時28分2 秒，被告乙○○以前揭行動電話
    門號，撥打行動電話門號0000000000號予不詳之成年人，對
    方問：阿富，你有沒有拿硬的回來? 被告乙○○答：沒有，
    在等他們拿，他們也還沒有回來等語（見前揭警卷第49頁第
    2 通話譯文）；
  於95年4 月30日16時36分32秒，被告乙○○以前揭行動電話
    門號，撥打行動電話門號0000000000號予某成年人，被告乙○○稱：威哥，你這個刀含袋18.59 。對方問：不夠多少?
    被告乙○○答：0.5 。對方再稱：好，我知道了等語。（見
    警卷第50頁第2 則通話譯文）；
  於95年4 月30日19時6 分30秒，曾有他人以行動電話門號00
    00000000號撥打被告乙○○前揭行動電話門號，對方問：刀
    有沒有調到? 被告乙○○答：有。對方再問：半半多少? 被
    告乙○○再稱：3,000 （元）。對方再答稱：我晚上過去找
    你，下班再打電話給你等語（見警卷第50頁第4 則通話譯文
    ）；
  於95年5 月4 日23時59分58秒，被告乙○○以前揭行動電話
    門號，撥打行動電話門號0000000000號予某成年人，被告乙○○問：糖果你有沒有拿? 對方答：有。被告乙○○再問：
    拿多少? 對方答：4 塊，半台等語（見前揭警卷第51頁第6
    則通話譯文）；
  於95年4 月2 日凌晨3 時55分42秒，曾有他人以行動電話門
    號0000000000號，撥打被告丁○○前揭行動電話門號，對方
    問：阿文嗎? 我小堯，你們那邊刀（台語發音）還有沒有?
    被告丁○○答：有。對方再說：這樣我跟你拿1 張等語（見
    前揭警卷第54頁第2 則通話譯文）；
  於95年4 月4 日16時16分24秒，曾有某成年人以行動電話門
    號0000000000號，撥打被告丁○○前揭行動電話門號，對方
    問：男生還有嗎? 被告丁○○答：有，1 錢等語（見警卷第
    56頁第8 則通話譯文）；
  於95年4 月7 日11時46分39秒，甲○○曾以行動電話門號00
    00000000號，撥打被告丁○○前揭行動電話門號，甲○○稱
    ：阿文，我阿賢，我要ㄉㄜ（刀的台語發音）啦! 你半錢多
    少? 被告丁○○答：你4 千就好。甲○○再說：真的假的。
    被告丁○○再答：嗯! 不要跟別人說，你在哪裡。甲○○回
    稱：森明路。被告丁○○稱：那我在過去。甲○○則問：那
    我在哪裡等你。被告丁○○答：救國團等語（見警卷第63頁
    第7 則通話譯文）；
  於95年4 月12日0 時30分34秒，己○○曾以行動電話門號00
    00000000號，撥打被告丁○○前揭行動電話門號，己○○問
    ：你們硬的有沒有拿好的回來? 被告丁○○答：有。…對方
    說：這樣等一下我們可能要2 錢。被告丁○○答：有，一錢
    9,000 （元）喔! 己○○回稱：這麼貴喔等語（見警卷第69
    頁末則至第70頁第1 則通話譯文）；
  於95年4 月13日1 時39分28秒，己○○曾以行動電話門號00
    00000000號，撥打被告丁○○前揭行動電話門號，己○○稱
    ：阿文，硬的還有沒有? 被告丁○○答：有。己○○再說：
    等一下要2 錢。被告丁○○答：好等語（見警卷第72頁第4
    則通話譯文）；
  於95年4 月26日22時16分58秒，曾有某成年人以行動電話門
    號0000000000號，撥打被告丁○○前揭行動電話門號，對方
    問：有沒有硬的? 被告丁○○答：剩半半而已等語（見警卷
    第75頁第1 則通話譯文）。
  3.依上開監聽譯文內容，固無法認定被告2 人曾於何時、何地
    ，曾交付何等數量之第一級毒品海洛因、第二級毒品甲基安
    非他命予通話之對象，然被告2 人既於95年4 月至5 月間分
    別與通話對象，在通話之過程中論毒品海洛因、甲基安非他
    命之交易價格，被告2 人並曾應允提供海洛因甲基安非他命
    ，顯見被告2 人除熟知毒品海洛因、甲基安非他命買進及賣
    出之交易價格外，尚握有販賣第一級毒品海洛因、第二級毒
    品甲基安非他命以營利之機會，甚為顯明，足可佐證人證甲○○、戊○○、辛○○、己○○指證被告2 人於前開時、地
    販賣海洛因、甲基安非他命予渠等之事實，應屬實情。
  (七)此外，被告2 人為警查獲時，分別持有擁有前開海洛因、夾
    鏈袋、磅秤、攪拌器、甲基安非他命、手機等扣案物，亦足
    佐證被告2 人確有販賣第一級毒品海洛因、第二級毒品甲基
    安非他命之犯行。
  (八)被告2 人販賣第一、二級毒品予上開證人，其主觀營利意圖
    之認定：
  被告2 人雖否認曾販賣第一級毒品以資圖利云云。惟按販賣
    毒品之行為，本無一定之公定價格，是其各次買賣價格，當
    亦各有差異，或隨供需雙方之資力、關係之深淺、需求之數
    量、貨源充裕與否、販賣者對於資金之需求如何，殷切與否
    ，以及政府查緝之態度，進而為各種不同之風險評估，而為
    機動性調整，是其價格標準，自非一成不變。況且，販賣者
    從各種「價差」或「量差」或係「純度（如摻入葡萄糖等物
    ）」謀取利潤方式，或有差異，然其所圖利益之非法販賣行
    為目的，則屬相同，並無二致。因之，販賣利得，除經行為
    人（被告）坦承，或其價量至臻明確，確實難以究其原委。
    但依一般民眾普遍認知毒品之非法交易，向為政府查禁森嚴
    ，且重罰不寬貸，衡諸常情，倘非有利可圖，絕無平白甘冒
    被重罰高度風險之理。從而，舉凡其有償交易，除足反證其
    確另基於某種非圖利本意之關係外，通常尚難因無法查悉其
    買進、賣出之差價，而諉無營利之意思，或阻卻販賣犯行之
    追訴（參照最高法院87年臺上字第3164號判決意旨）。況販
    賣毒品之販賣行為，係行為人基於營利之目的，而販入或賣
    出毒品而言。販賣毒品者，其主觀上須有營利之意圖，且客
    觀上有販賣之行為即足構成，至於實際上是否已經獲利則非
    所問。即於有償讓與他人之初，係基於營利之意思，並著手
    實施，而因故無法高於購入之原價出售，最後不得不以原價
    或低於原價讓與他人時，仍屬販賣行為。必也始終無營利之
    意思，縱以原價或低於原價有償讓與他人，方難謂為販賣行
    為，而僅得以轉讓罪論處（最高法院93年臺上字第1651號判
    決意旨參照）。
  毒品價格昂貴、取得不易性質，自客觀以言，倘無利可圖，
    則被告2 人自無屢屢交付第一、二級毒品予上開證人之意願
    。據此，被告2 人於販入、販出之間，應有相當利潤賺取，
    當堪認定。綜上所述，被告2 人確有如事實欄一、二所載，
    前後多次販賣海洛因毒品予證人己○○，多次販賣甲基安非
    他命予甲○○、戊○○、辛○○、己○○等證人，資以營利
    之販賣行為，應甚明灼，洵堪認定。
  (九)關於交易金額之計算：
    依罪證有疑，利歸被告之原則，如前開證人指稱向被告2 人
    購買毒品之金額、次數並非確定，則均依最有利被告2 人者
    （金額最低、次數最少）而為計算，合先敘明。
  1.販賣第一級毒品部分：
    證人己○○花費21,000多元向被告2 人購買第一級毒品海洛
    因之事實，業據己○○證述如前，則依前開說明，應認被告
    2 人販賣海洛因予己○○係得款21,000元。
  2.販賣第二級毒品部分：
  證人甲○○向被告2 人買甲基安非他命，約買了10多次，有
    時候找戊○○或其他朋友一起合買時，如果有合資都買2 至
    3 千元，如果自己買都買1 千元左右之事實，業據甲○○證
    述如前。則最有利於被告2 人之計算方式，應係甲○○與友
    人合資購買2 千元、3 千元甲基安非他命各1 次，單獨向被
    告2 人購買甲基安非他命8 次，故被告2 人販賣甲基安非他
    命予甲○○得款13,000元（1,000 元×8 ＝8,000 元，8,00
    0 元＋2,000 元＋3,000 元＝13,000元）
  證人戊○○向被告2 人購買毒品甲基安非他命，約買了3 、
    5 次，1 次買1 千元等語，亦據戊○○結證在卷。是依前開
    說明，應認被告2 人販賣甲基安非他命予戊○○之次數為3
    次，則被告2 人因而得款3,000 元。
  證人辛○○係每次向被告2 人買3,000 元的甲基安非他命，
    總共買了10多次等語，業據辛○○證述如前。是依前開說明
    ，應認被告2 人販賣甲基安非他命予辛○○之次數為10次，
    每次均為3,000 元，被告2 人販賣甲基安非他命予辛○○係
    得款30,000元。
  證人己○○向被告2 人買過3 次（甲基）安非他命，1 次是
    花了500 元，1 次是花了1,000 元，另1 次是花了3,000 元
    ，所以總共花了4,500 元之事實，已如上述，故應認被告販
    賣第二級毒品予己○○共計得款4,500 元。
  3.綜上，被告2 人歷次販賣第二級毒品甲基安非他命之交易金
    額總計為50,500元（13,000元+3,000元+30,000 元+4,500元
    =50,500 元）。被告2 人獲利如上，其有連續販賣毒品海洛
    因予己○○、販賣甲基安非他命予甲○○、戊○○、辛○○
    、己○○之犯行，事證明確，被告2 人上開所辯：未販賣第
    一、二級毒品云云，核係卸責之詞，不足採信，被告2 人犯
    行均堪認定。
二、查被告2 人行為後，刑法於94年2 月2 日經總統令修正公布
    ，於95年7 月1 日施行，而比較新舊法時應就罪刑有關之共
    犯、未遂犯、想像競合犯、牽連犯、連續犯、結合犯，以及
    累犯加重、自首減輕暨其他法定加減原因（如身分加減）與
    加減例等一切情形，綜其全部罪刑之結果而為比較（最高法
    院95年5 月23日刑事庭第8 次會議決議參照）。經查：
  (一)刑法第28條共犯修正施行前規定「2 人以上共同實施犯罪之
    行為者，皆為正犯」，修正施行後規定「2 人以上共同實行
    犯罪之行為者，皆為正犯」，修法後將完全未參與犯罪行為
    之實行之陰謀共同正犯及預備共同正犯刪除。而本件被告2
    人對於販賣毒品行為有犯意聯絡及行為分擔，均已著手於犯
    罪行為，不論依修正前之刑法第28條，或修正後之刑法第28
    條之規定，均構成共同正犯，對被告而言並無有利或不利之
    情形，自不生新舊法比較之問題，應依一般法律適用原則，
    逕依修正後即現行刑法第28條，論以共同正犯。
  (二)按刑法第56條連續犯之規定，業於前開刑法修正時刪除，連
    續犯之刪除雖非犯罪構成要件之變更，但顯已影響行為人刑
    罰之法律效果，自屬法律有變更，而應比較新舊法（參見最
    高法院95年度第8 次刑事庭會議決議五）。因而比較新、舊
    法結果，被告2 人上開多次販賣第一級毒品海洛因、第二級
    毒品甲基安非他命之犯行，若予分論併罰，顯較各以連續犯
    ，分別將之論以一罪為不利。是自應依刑法第2 條第1 項前
    段規定，以修正前刑法有關連續犯之規定論處。
  (三)被告2 人行為後毒品危害防制條例第4 條第1 項、第2 項雖
    均未修正，惟併科罰金部分，依修正前刑法第33條第5 款規
    定「主刑之種類如下：五、罰金：1 元以上」，前開2 罪之
    罰金刑最低均為得併科新臺幣3 元，最高則分別得併科新臺
    幣10,000,000元、7,000,000 元。而依修正後刑法第33條第
    5 款修正為「主刑之種類如下：五、罰金：新臺幣1,000 元
    以上，以百元計算之」之規定，前開2 罪罰金刑得併科罰金
    之最低限，均已提高為新臺幣1,000 元以上，比較新舊法，
    應以被告行為時之刑法第33條之規定，計算併科罰金之最低
    額較有利於被告。
  (四)本件被告於犯罪時之刑法第64條第2 項、第65條第2 項有關
    死刑或無期徒刑減輕之規定分別為：「死刑減輕者，為無期
    徒刑，或為15年以下12年以上有期徒刑」、「無期徒刑減輕
    者，為7 年以上有期徒刑」，而95年7 月1 日修正公布施行
    之刑法前開規定則為：「死刑減輕者，為無期徒刑」、「無
    期徒刑減輕者，為20年以下15年以上有期徒刑」，比較修正
    前後之規定，以修正前之行為時法對被告較為有利。
  (五)又被告行為後，刑法第51條業經修正，修正前刑法第51條第
    5 款係規定：「數罪併罰，分別宣告其罪之刑，依左列各款
    定其應執行者：」其中第5 款規定：「宣告多數有期徒刑者
    ，於各刑中之最長期以上，各刑合併之刑期以下，定其刑期
    。但不得逾20年。」，修正後刑法第51條第5 款則規定：「
    宣告多數有期徒刑者，於各刑中之最長期以上，各刑合併之
    刑期以下，定其刑期。但不得逾30年。」比較結果，修正後
    刑法並非較有利於被告，依刑法第2 條第1 項前段之規定，
    仍應依修正前刑法，定其應執行之刑。
三、所犯罪名及科刑理由：
  (一)按海洛因、甲基安非他命，為毒品危害防制條例第2 條第2
    項第1 、2 款所指之第一、二級毒品。販賣毒品，並不以販
    入之後，復行賣出為要件，祇須以營利為目的，販入或賣出
    有一於此，其犯罪即屬成立，不以得利為必要（最高法院68
    年台上第606 號判例意旨參照）。故核被告2 人上開所為，
    分別係犯毒品危害防制條例第4 條第1 項之販賣第一級毒品
    罪、同條第2 項之販賣第二級毒品罪。
  (二)被告2 人販賣毒品海洛因、甲基安非他命前後持有毒品之低
    度行為，應分別為販賣之高度行為所吸收，均不另論罪。
  (三)被告2 人就前開販賣毒品海洛因、甲基安非他命之犯行，有
    犯意聯絡及行為分擔，應論以共同正犯
  (四)被告2 人前後多次販賣第一、二級毒品之犯行，分別時間緊
    接，手法相類，所犯各係構成要件相同之法條罪名，顯均係
    基於概括犯意而反覆為之，均為連續犯，應各依修正前刑法
    第56條規定，分別論以一罪；惟因販賣第一級毒品罪法定本
    刑為死刑或無期徒刑、販賣第二級毒品罪法定本刑無期徒刑
    部分，依刑法第64條第1 項、第65條第1 項之規定，依法均
    不得加重，故僅就販賣第一級毒品罪併科罰金之法定罰金刑
    部分及販賣第二級毒品罪法定本刑無期徒刑以外部分，加重
    其刑。
  (五)末查被告2 人所販賣之毒品數量遠不及一般大盤商、中盤商
    之持有量，參酌被告僅販賣第一級毒品海洛因予己○○，然
    次數非多，所得尚微，其所為對於他人及國家社會侵害之程
    度尚非重大等一切情狀，認被告2 人此部份之犯罪情節與毒
    品危害防制條例第4 條第1 項死刑或無期徒刑之法定本刑相
    較，縱對之科以最低度法定刑猶嫌過重，在客觀上以一般國
    民生活經驗法則為之檢驗，實屬情輕法重，當足引起一般人
    之同情，是本院認為被告2 人此部份販賣第一級毒品之所為
    ，均顯有堪資憫恕之處，爰就被告2 人販賣第一級毒品海洛
    因部分，均依刑法第59條規定酌量減輕其刑。又行為時刑法
    第59條規定：「犯罪之情狀可憫恕者，得酌量減輕其刑。」
    修正後第59條規定：「犯罪之情狀顯可憫恕，認科以最低度
    刑仍嫌過重者，得酌量減輕其刑。」修正前後之文字用語雖
    有不同，但實務上對於行為時刑法第59條之適用均與修正後
    刑法第59條規定意旨相符，是該部分並不生新舊法律比較適
    用之問題，自應適用現行有效之刑法第59條之規定，就販賣
    第一級毒品海洛因部分對死刑、無期徒刑部分予以酌減其刑
    ，並與連續犯之加重部分，先加後減之。
  (六)審酌被告2 人知情施用毒品者容易上癮而戒除不易，毒品除
    嚴重傷害個人身心外，亦足以腐蝕民心國基，可見毒品之危
    害深鉅，僅為一己私利而多次販售具成癮性、濫用性、侵害
    性之第一、二級毒品以營利，且於本院審理時飾詞否認犯行
    ，欲圖卸責，未見悔意，本不宜輕處，惟念其所販賣之毒品
    數量、販售所得財物均非至鉅，及其犯罪手段、目的、動機
    等一切情狀，分別量處如主文所示之刑，並依行為時之法律
    定其應執行之刑。另依其2 人犯罪之性質，均認有禠奪公權
    之必要，爰均諭知販賣第一級毒品部分禠奪公權6 年。另被
    告2 人行為後，刑法第37條第2 項亦於94年2 月2 日修正公
    布，自95年7 月1 日施行，修正後之刑法第37條第2 項，將
    裁量宣告褫奪公權之有期徒刑宣告刑下限，由6 月提高為1
    年，比較新舊法結果，本以修正後之規定較有利於被告，然
    按因褫奪公權之宣告依刑法第34條第1 款之規定，為從刑，
    且因從刑附屬於主刑，除法律有特別規定者外，從刑應依主
    刑所適用之法律。經查，本件被告2 人販賣第一、二級毒品
    罪主刑部分，既乃依修正前之刑法第64條第2 項、第65條第
    2 項、第51條第5 款之死刑、無期徒刑加重之限制及減輕之
    方法以及數罪併罰應執行刑之執行方法，作為酌減被告2 人
    刑度之依據，則本院爰適用94年2 月2 日修正前刑法第37條
    第2 項規定，定被告2 人褫奪公權之期間，以示懲儆。
四、沒收部分：
  (一)扣案海洛因5 包（分別為：檢驗前0.099 公克，檢驗後0.05
    公克；檢驗前1.062 公克，檢驗後1.012 公克；檢驗前0.87
    7 公克，檢驗後0.729 公克；檢驗前13.077公克，檢驗後12
    .905 公 克、檢驗前0.114 公克，檢驗後0.055 公克）、第
    二級毒品甲基安非他命3 包（分別為：驗前淨重1.99公克，
    驗後淨重1.97公克；驗前淨重0.23公克，驗後淨重0.21公克
    ；驗前淨重8.04公克，驗後淨重8.02公克），分別確屬第一
    級毒品、第二級毒品，均如前述，故不問屬於犯人與否，均
    應依毒品危害防制條例第18條第1 項前段規定宣告沒收銷毀
    之。
  (二)又各該包裝海洛因、甲基安非他命之夾鏈袋（分別為5 個、
    3 個，共8 個），分別屬被告2 人所有，亦如前述，且因毒
    品危害防制條例第18條第1 項前段規定，應諭知沒收並銷燬
    之者，以查獲之毒品及專供製造或施用毒品之器具為限，並
    不及於毒品之外包裝；而毒品外包裝既係用於包裹毒品，防
    其裸露、潮濕，便於攜帶販賣，亦係供販賣毒品所用之物（
    詳最高法院92年度臺上字第1288號判決意旨），是該外包裝
    袋共計8 個，自亦應均依毒品危害防制條例第19條第1 項之
    規定，宣告沒收之。
  (三)扣案門號為0000000000號之行動電話1 具（不含SIM 卡）、
    門號為0000000000號之行動電話1 具（不含SIM 卡），分別
    係被告乙○○、丁○○所有，且均曾供聯絡毒品之用，業據
    被告2 人自承在卷（見本院卷第189 頁、第190 頁），且依
    前開監聽譯文被告2 人確曾以之與他人討論毒品海洛因、甲
    基安非他命之價格，應認前開行動電話2 具係被告2 人供販
    賣第一、二級毒品所用之物。另扣案之電子磅秤2 台、攪伴
    器1 台、夾鏈袋2 包，被告乙○○坦承為其所有，亦如前述
    ，且其復供稱：攪伴器是攪伴葡萄糖以作為日後摻入海洛因
    之用，電子磅秤2 台則均是用來秤毒品用的，夾鏈袋是拿來
    分裝海洛因、甲基安非他命方便攜帶用的等語（見本院卷第
    189 頁），是可認前開電子磅秤2 台、攪伴器1 台、夾鏈袋
    2 包，係供被告2 人販賣毒品時將葡萄糖摻入海洛因、秤量
    毒品重量、分裝毒品所用之物。是前開物品均顯係供被告2
    人販賣第一、二級毒品所用之物，爰均依毒品危害防制條例
    第19條第1 項規定宣告沒收之。至上開行動電話之SIM 卡2
    張，均係用戶向電信公司所租用，非用戶所有，自非本件被
    告2 人所有，故不為沒收之諭知，應予敘明。
  (四)另未扣案之販賣第一級毒品所得之財物21,000元、販賣第二
    級毒品所得之財物50,500元（13,000元+3,000元+30,000 元
    +4,500元=50,500 元），亦應依毒品危害防制條例第19條第
    1 項規定宣告沒收，如全部或一部不能沒收時，以其財產抵
    償之。
據上論斷，應依刑事訴訟法第299 條第1 項前段，毒品危害防制
條例第4 條第1 項、第2 項、第18條第1 項前段、第19條第1 項
，刑法第2 條第1 項、第11條、第28條、第59條、修正前（下同
）第56條、第51條第5 款、第37條第2 項，判決如主文。
本案經檢察官庚○○到庭執行職務。
中　　華　　民　　國　　96　　年　　2 　　月　　14　　日
                  刑事第八庭    審判長法　官  李政庭
                                      法　官  王俊彥
                                      法  官  李育信
以上正本證明與原本無異。
如不服本判決，應於收受送達後10日內向本院提出上訴書狀。
中　　華　　民　　國　　96　　年　　2 　　月　　14　　日
 　　　　　　　　　　　　　　　       書記官  廖佳玲
附錄本案論罪科刑法條全文：
毒品危害防制條例第4 條第1 項、第2 項製造、運輸、販賣第一
級毒品者，處死刑或無期徒刑；處無期徒刑者，得併科新臺幣1
千萬元以下罰金。
製造、運輸、販賣第二級毒品者，處無期徒刑或7 年以上有期徒
刑，得併科新臺幣7 百萬元以下罰金。
附表一：
第一級毒品海洛因5 包（分別為：檢驗前0.099 公克，檢驗後0.
05公克；檢驗前1.062 公克，檢驗後1.012 公克；檢驗前0.877
公克，檢驗後0.729 公克；檢驗前13.077公克，檢驗後12.905公
克；檢驗前0.114 公克，檢驗後0.055 公克）。
附表二：
第二級毒品甲基安非他命3 包（分別為：驗前淨重1.99公克，驗
後淨重1.97公克；驗前淨重0.23公克，驗後淨重0.21公克；驗前
淨重8.04公克，驗後淨重8.02公克）。
附表三：
門號為0000000000號、0000000000號之行動電話各壹具（均不含
SI M卡）
